臺灣板橋地方法院民事判決　　　　　　　100年度訴字第394號
原　　　告　蘇吉本
　　　　　　蘇黃月美
被　　　告　潘世川
上列當事人間請求清償借款事件，經本院於民國100年4月6日言
詞辯論終結，判決如下：
    主  文
被告應給付原告蘇吉本新台幣捌拾捌萬捌仟伍佰玖拾捌元，及其
中新台幣肆拾玖萬捌仟貳佰元自民國99年12月8日起至清償日止
，按年息百分之六計算之利息；及其中新台幣伍仟捌佰捌拾肆元
自民國99年12月23日起至清償日止，依年息百分之五計算之利息
。
原告其餘之訴駁回。
訴訟費用新台幣玖仟捌佰元由被告負擔十分之九，原告蘇黃月美
負擔十分之一。
    事實及理由
一、程序部分
    按訴狀送達後，原告不得將原訴變更或追加他訴，但擴張或
    減縮應受判決事項之聲明者，不在此限，民事訴訟法第255
    條第1項第3款定有明文。本件原告於起訴後，就聲明請求利
    息部分，將原聲明「自民國83年11月13日起至清償日止，按
    年息百分之五計算利息」，變更如補正狀所載（即本票部分
    係分別按票面金額，依如附表所載利息起算日、年利率百分
    之六計算），合於前述規定，應予准許。
二、原告起訴主張：
    原告前於民國（下同）86年間遭被告惡性倒會，結算後積欠
    金額為新台幣（下同）49萬8200元，被告並於86年10月4日
    書立協議書為憑，且開立如附表本票二紙予原告以供清償。
    之後於法院訴訟中，被告也表示日後將會按月清償1萬元，
    但屆期均未履行，一再催討，均置之不理，為此請求判決被
    告應給付原告所積欠之款項共計89萬8398元（含二紙本票金
    額49萬8200元、本票已發生之利息38萬4514元、訴訟期間申
    請相關資料及文件之費用1萬5684元）及本票自利息起算日
    起至清償日止按年息百分之六計算之利息、其他費用自起訴
    狀繕本送達翌日起至清償日止按年息百分之五計算之利息。
三、被告辯稱：
    我是會頭，本件是因會款和中間倒會停標所引起的金錢問題
    ，我為了表示負責任，和原告蘇吉本達成協議，共計借款49
    萬8200元，並於86年10月4日立據。我並沒有收到法院的本
    票裁定。我以開計程車為業，這幾年生意不佳，收入有限，
    我願意還錢，但只能按月清償3000元，等以後有錢再一次還
    清。並聲明：原告之訴駁回。
四、兩造不爭執之事實：
    查原告主張前於86年間遭被告倒會，結算後金額為49萬8200
    元，被告並於86年10月4日書立協議書為憑，且開立如附表
    本票二紙予原告以供清償，但被告屆期均未為清償等事實，
    業據原告提出協議書、本票二紙影本為證，且為被告所不爭
    執，自應認定屬實。
五、本院判斷：
  (一)查依原告提出之互助會單所載，雖然原告二人均為互助會員
    （本院卷第37、38頁），但依協議書內容，卻係記載「潘世
    川（甲方）向蘇吉本先生（乙方）暫借新台幣肆拾玖萬捌仟
    貳佰元正....」等語，且當時被告所開立的本票二紙（本院
    卷第36頁），也是以無記名方式交由原告蘇吉本收執，顯然
    本件債權債務關係存在於原告蘇吉本與被告二人之間，而不
    及於原告蘇黃月美，故原告蘇黃月美所為之請求，於法即無
    依據，無法准許。
  (二)再查，原告蘇吉本主張被告應清償所積欠之款項共計89萬
    8398 元，含二紙本票金額49萬8200元、已發生之本票利息
    38萬4514元及訴訟期間申請相關資料及文件之費用1萬5684
    元。其中有關本票金額及已發生之本票利息部分，被告當庭
    均表示沒有意見，願意還錢一語（本院卷第45頁反面）。至
    於訴訟期間申請相關資料及文件之費用，原告當庭同意將尚
    未確定之本案訴訟費用不列入一起計算利息，並同意僅從起
    訴狀繕本送達翌日開始起算利息，被告對此部分請求也沒有
    意見（本院卷第45頁反面），故此部份費用應扣除本案所繳
    納之裁判費9800元，僅以餘額5884元計算利息。
  (三)從而，被告對原告蘇吉本之請求既不爭執，即應給付原告蘇
    吉本所積欠之款項，包括二紙本票金額49萬8200元、到本件
    起訴時已發生之本票利息38萬4514元及訴訟期間申請相關資
    料及文件之費用5884元，以上共計88萬8598元。另外有關本
    票利息部分，原告蘇吉本就已發生之利息部分依法不能滾入
    原本再生利息（民法第207條參照），僅能自起訴後即99年
    12月8日依法定利率百分之六（票據法第97條第2項參照）開
    始計算利息（原告於99年12月7日具狀、當日向本院遞狀）
    ；而有關訴訟期間申請相關資料及文件之費用5884元部份，
    則係自起訴狀繕本送達翌日即99年12月23日起至清償日止，
    依法定利率百分之五計算利息（民法第203條參照）。原告
    逾上開部分所為之請求，於法無據，無法准許。
六、結論：原告之訴為一部有理由、一部無理由，依民事訴訟法
    第79條、第85條第1項，判決如主文。
中    華    民    國   100    年    4     月    20    日
                  民事第三庭    法  官  劉以全
以上正本係照原本作成
如對本判決上訴，須於判決送達後20日內向本院提出上訴狀。如
委任律師提起上訴者，應一併繳納上訴審裁判費。
中    華    民    國   100    年    4     月    20    日
                                書記官  蔡忠衛
┌─────────────────────────────────────┐
│本票附表：                                              100年度訴字第394號│
├───┬─────┬───────┬───────┬────────┬──┤
│編  號│ 發 票 日 │ 票 面 金 額  │到    期    日│利 息 起 算 日  │備考│
│      │          │（新 台 幣）  │              │                │    │
├───┼─────┼───────┼───────┼────────┼──┤
│1     │86年6月21 │330,000元     │              │86年6月22日     │未載│
│      │日        │              │              │                │到期│
│      │          │              │              │                │日（│
│      │          │              │              │                │視為│
│      │          │              │              │                │見票│
│      │          │              │              │                │即付│
│      │          │              │              │                │）  │
├───┼─────┼───────┼───────┼────────┼──┤
│2     │86年10月4 │168,200元     │86年11月13日  │86年11月14日    │    │
│      │日        │              │              │                │    │
└───┴─────┴───────┴───────┴────────┴──┘